【裁判字號】    98,交聲,1271
【裁判日期】    980828
【裁判案由】    聲明異議
【裁判全文】
臺灣彰化地方法院交通事件裁定       98年度交聲字第1271號
移送機關即
原處分機關  交通部公路總局臺中區監理所彰化監理站
異  議  人
即受處分人  甲○○
上列異議人即受處分人因違反道路交通管理處罰條例案件，對於
交通部公路總局臺中區監理所彰化監理站98年7月31日彰監四字
第裁64-Z00000000號處分不服，聲明異議，本院裁定如下：
  主  文
原處分關於吊扣駕駛執照拾貳個月部分撤銷。
前項撤銷部分，甲○○不罰。
    理  由
一、原處分機關意旨略以：異議人即受處分人甲○○於民國98年
    7 月30日21時04分許，酒精濃度超過規定標準，仍駕駛車牌
    號碼K6-6643號自用小客車，行經國道3號南下192公里處，
    因「酒後駕車，經警實施酒測，酒精濃度為0.37 MG/ L」違
    規，為內政部警政署國道公路警察局警員以公警局交字第
    Z00000000號舉發違反道路交通管理事件通知單當場舉發，
    原處分機關乃依道路交通管理處罰條例第35條第1項第1款、
    第24條第1項第2款規定裁處吊扣駕駛執照12個月、罰鍰新臺
    幣19,500元，並施以道安講習，於法並無不合等語。
二、聲明異議意旨略以：因無照駕駛自小客車違規，竟被吊扣機
    車駕照，該部分裁罰不當，爰請撤銷原處分等語。
三、按汽車駕駛人，駕駛汽車經測試檢定，有酒精濃度超過規定
    標準之情形者，處新臺幣1萬5千元以上6萬元以下罰鍰，當
    場移置保管該汽車及吊扣其駕駛執照1年，並應接受道路交
    通安全講習，道路交通管理處罰條例第24條第1項第2款、第
    35條第1項第1款分別定有明文。次按同條例第68條於95 年3
    月1日修正施行後規定「汽車駕駛人，因違反本條例及道路
    交通安全規則之規定，受吊銷駕駛執照處分時，吊銷其持有
    各級車類之駕駛執照」，其立法理由略謂「原條文將違法或
    違規駕駛人所持有各級車輛之駕駛執照一併吊扣或吊銷，失
    之過酷，影響人民工作及生活過鉅，爰修正之」，修正後該
    條係將原有條文中之「吊扣或」3字刪除，故受吊扣駕駛執
    照處分時，不再吊扣其持有各級車類之駕駛執照，僅於受吊
    銷駕駛執照處分時，始吊銷其持有各級車類之駕駛執照。
四、經查：受處分人係於98年7月30日違規，依前揭說明，受吊
    扣駕駛執照處分時，不再吊扣其持有之各級車類駕駛執照，
    故原處分機關於作成吊扣駕駛執照處分時，應就行為人所應
    吊扣之駕駛執照種類予以限定，始符合依法行政原則。又受
    處分人領有重型機車駕駛執照，違規時係無照駕駛自小客車
    ，此有原處分機關裁決書、舉發違反道路交通管理事件通知
    單、證號查詢機車駕駛人資料在卷可參，自應僅限制其駕駛
    自小客車之權利，即吊扣其自小客車駕駛執照，始符依法行
    政原則，原處分機關裁處吊扣各級車類之駕駛執照，剝奪受
    處分人駕駛各級汽車之用路權，與依法行政原則難認無違，
    本件應僅吊扣自小客車之駕駛執照，以避免過度影響人民之
    工作及生活，始符合修法本旨。本件受處分人既係駕駛自小
    客車，違反道路交通管理處罰條例第35條第1項第1款之規定
    ，揆諸前揭法律規定及說明意旨，原處分機關即僅能吊扣其
    自小客車駕駛執照，並無得吊扣受處分人持有他級駕駛執照
    之依據，自不得因受處分人違規當時未考領自小客車駕駛執
    照，即吊扣其重型機車之駕駛執照代之。是原處分機關以受
    處分人有上開違規行為，裁處吊扣受處分人之重型機車駕駛
    執照，已難謂係適法之處分。又上開處置方式，雖可能產生
    無照駕駛之駕駛人，反而較有照駕駛之駕駛人得受有毋需吊
    扣駕駛執照處罰利益之疑慮，然行政行為，採取之方法所造
    成之損害不得與欲達成目的之利益顯失均衡，行政程序法第
    7條第3款定有明文，本件受處分人於違規當時並無自小客車
    駕駛執照可供吊扣，原處分機關吊扣受處分人之重型機車駕
    駛執照，雖可達成完全杜絕受處分人將來繼續酒醉駕車之目
    的，惟亦同時造成剝奪受處分人騎乘機車之結果，對其生活
    影響甚大，甚而危及其就業謀生問題，此所造成之損害，與
    欲達成目的之利益（限制受處分人騎乘機車，以預防酒醉駕
    駛自小客車所造成之危害）顯失均衡，復與前揭道路交通管
    理處罰條例第68條之修法意旨亦不相符合，自有未洽。
五、綜上所述，受處分人領有重型機車駕駛執照，無照駕駛自小
    客車，酒精濃度超過規定標準之違規行為，事證明確，然原
    處分機關依道路交通管理處罰條例第35條第1項第1款吊扣受
    處分人重型機車駕駛執照12個月部分，於法不合，自應由本
    院將此部分之處分撤銷。惟異議人並未領有自小客車駕駛執
    照可供執行吊扣，其無從吊扣重型機車駕駛執照之結果即與
    吊扣駕駛執照部分不罰無異，仍應由本院就此部分另為不罰
    之諭知。至於原處分機關另裁處異議人罰緩及施以道安講習
    部分，聲明異議意旨並未指摘及此，本院自無庸審酌，附此
    敘明。
六、按汽車駕駛人未領有駕駛執照駕駛小型車或機器腳踏車者，
    處6千元以上1萬2千元以下罰鍰，道路交通管理處罰條例第
    21條第1項第1款定有明文。受處分人既係無照駕駛自小客車
    而違規，是否應依上開規定處罰，依原處分機關移送之卷證
    ，尚欠明瞭，自應由原處分機關另為適法處理，一併敘明。
據上論斷，應依道路交通管理處罰條例第87條第2 項，道路交通
案件處理辦法第20條，裁定如主文。
中    華    民    國    98     年    8    月    28    日
                  交通法庭            法  官   吳俊螢
以上正本證明與原本無異
如不服本裁定，應於裁定送達後五日內向本院提出抗告狀 (須附
繕本 )。
中    華    民    國    98     年    8    月    28    日
                                      書記官  林怡吟


司法院資訊處製作；財團法人民間司法改革基金會備份。
